【裁判字號】    97,上訴,2121
【裁判日期】    970804
【裁判案由】    毒品危害防制條例
【裁判全文】
臺灣高等法院刑事判決                97年度上訴字第2121號
上  訴  人
即  被  告  乙○○
選任辯護人  楊思勤律師
            黃教倫律師
上列上訴人因違反毒品危害防制條例案件，不服臺灣基隆地方法
院96年度訴字第784號，中華民國97年3月12日第一審判決（起訴
案號：臺灣基隆方法院檢察署96年度偵字第1088號），提起上訴
，本院判決如下：
    主  文
原判決撤銷。
乙○○共同意圖販賣而持有第三級毒品，處有期徒刑年陸月。
扣案之第三級毒品愷他命（驗餘總淨重貳佰零伍點肆玖公克）、
包裝扣案第三級毒品愷他命之包裝袋伍只（總重伍點柒貳公克）
、磅秤壹台及分裝袋壹批（含肆個中型包裝袋，每個中型包裝袋
內均含壹佰個小夾鍊袋），均沒收之。
    事  實
一、緣甲○○為竹聯幫份子，乙○○為其跟班小弟，渠等均明知
    愷他命 (ketamine)係毒品危害防制條例第2條第2項第3款所
    規定之第三級毒品，不得非法持有、販賣或意圖販賣而持有
    ，竟與甲○○共同基於意圖販賣而持有第三級毒品愷他命之
    犯意，由甲○○出資，再由乙○○於95年12月19日下午2時
    許，在新竹縣竹北市○○路與中華路路口，以新臺幣（下同
    ）150,000元之價格，向真實姓名不詳，綽號「阿當」之成
    年男子，購買含第三級毒品愷他命之粉末5包（驗餘總淨重
    205.49公克，包裝袋總重5.72公克，綽號「阿當」之男子另
    贈予乙○○磅秤1台及4個中型包裝袋，每個中型包裝袋內均
    含100個小夾鍊袋），旋將上開毒品攜至新竹縣竹北市○○
    ○街29號4樓藏放，除欲供己施用外，嗣並欲伺機出售予不
    特定之人牟利，而持有上開毒品。嗣因警方偵辦甲○○等違
    反槍砲彈藥刀械管制條例案件，於95年12月19日下午4時許
    ，持臺灣臺中地方法院核發之搜索票，前往甲○○幫眾平日
    聚集之新竹縣竹北市○○路「濃來買」檳榔攤執行搜索，適
    甲○○以電話聯絡乙○○要其將毒品撤離，乙○○乃於當日
    下午約4時40分許，騎乘NZ8-477號機車攜帶該毒品抵達上開
    檳榔攤，此時在檳榔攤內執行搜索之員警見乙○○騎乘機車
    到來，認其可能係甲○○所屬幫眾，乃先不動聲色，乙○○
    因不知檳榔攤內已有員警在內搜索，先將機車停放在檳榔攤
    門口，並將置於該機車腳踏板上之手提袋1只攜入檳榔攤內
    ，斯時在檳榔攤內執行搜索之員警見乙○○神色有異，上前
    盤查，並於徵得乙○○同意後，自乙○○所攜入之手提袋內
    扣得其上開所購買之第三級毒品愷他命及因綽號「阿當」男
    子所贈而屬乙○○所有之預備供販賣第三級毒品愷他命所用
    之磅秤1台及分裝袋1批（含4個中型包裝袋，每個中型包裝
    袋內均含100個小夾鍊袋），與其所有而與販賣第三級毒品
    愷他命無關之行動電話2支（行動電話序號分別為：0000000
    0000 0000、000000000000000）、SIM卡4張及現金32,000元
    （手提袋1只未據扣案）。
二、案經臺中縣政府警察局豐原分局報由臺灣臺中地方法院檢察
    署呈請臺灣高等法院檢察署檢察長令轉臺灣基隆地方法院檢
    察署檢察官偵查後起訴。
    理  由
壹、程序事項：
一、內政部警政署刑事警察局員警於95年12月19日下午4時40分
    許，持臺灣臺中地方法院核發之95年度聲搜字第4679號搜索
    票在新竹縣竹北市○○路濃來買檳榔攤執行搜索時，適被告
    乙○○騎乘機車前來，執行搜索員警於被告進入檳榔攤後，
    見被告神色有異，因而向前盤查，並經徵得被告同意後，在
    被告所攜之紅色手提袋內扣得第三級毒品愷他命5包（驗餘
    總淨重205.49公克，包裝袋總重5.72公克）、磅秤1台、分
    裝袋1批（共4袋，每袋均含100個小夾鍊袋）等情，業據被
    告坦承在卷，核與證人即執行搜索之內政部警政署刑事警察
    局第六隊第三組偵查正賴英門於原審時所證述之情節大致相
    符（見原審卷第48、49頁、第171至175頁），並有搜索票、
    搜索扣押筆錄2份及扣押物品目錄表各1份（見警卷第12至17
    頁）、「濃來買」檳榔攤、「＋8電動王」照片、「濃來買
    」檳榔攤現場圖等在卷可憑（見警卷第12至17頁、原審卷第
    98至99頁），是本件扣案之第三級毒品愷他命、磅秤及分裝
    袋等物，係員警合法執行搜索扣押所得之物，自得為本案之
    物證，而有證據能力。被告之辯護人辯稱警方查扣上開毒品
    係非法查扣，而無證據能力云云，尚非可採。至證人即員警
    執行搜索時同在現場之林宏明於原審審理時所證員警扣得被
    告持有第三級毒品愷他命、磅秤及分裝袋之情形（見本院卷
    第54-58頁），不僅與證人賴英門所證情形不同，亦與被告
    在警詢及偵訊時所供不符，自不足率予採信，而動搖員警所
    執行搜索扣押上開物證之證據能力，附此敘明。
二、至其餘公訴人所引用之卷證資料（包含台中地方法院核發之
    95年度聲搜字第4679號搜索票、搜索扣押筆錄、扣押物品目
    錄表、臺中縣警察局豐原分局95年度委託鑑驗尿液真實姓名
    對照表、財團法人金融聯合徵信中心信用卡戶基本資訊彙總
    表、內政部警政署刑事警察局96年2月12日刑鑑字第0960001
    4878號鑑定書、96年12月12日刑鑑字第0000000000 號鑑定
    書、中山醫學大學附設醫院檢驗科藥物檢測中心報告及台中
    地方法院檢察署檢察官通訊監察書、通訊監聽譯文等），並
    無證據證明係公務員違背法定程序所取得，且被告及其選任
    之辯護人於本院審理時均未對檢察官所提出之上開文書證據
    之證據能力質疑，而上開證據復無刑事訴訟法第159條之4之
    顯有不可信之情況與不得作為證據之情形，從而，依刑事訴
    訟法第159條至159條之5之規定，本件認定事實所引用之上
    開文書證據，均有證據能力。
貳、實體事項：
一、訊據被告乙○○固坦承持有扣案之第三級毒品愷他命5包、
    磅秤及分裝袋等物之事實，然矢口否認有意圖販賣而持有第
    三級毒品愷他命之犯行，並辯稱：伊在本院之前的陳述都是
    說謊，因伊係甲○○之小弟，而甲○○係竹聯幫分子，伊怕
    他會來找麻煩。扣案之毒品均係甲○○所有寄放在伊那裡，
    查獲當天係甲○○打電話說志偉被查獲要伊將毒品撤掉，因
    甲○○常常到檳榔攤所以將毒品拿到那裡要還給他，始為警
    查獲云云。
二、經查：
(一)上揭被告乙○○於95年12月19日下午2時許，在新竹縣竹北
    市○○路與中華路路口，以150,000元之價格，向真實姓名
    不詳，綽號「阿當」之成年男子，購買含第三級毒品愷他命
    之粉末5包（驗餘總淨重205.49公克，包裝袋總重5.72公克
    ，綽號「阿當」之男子另贈予乙○○磅秤1台及4個中型包裝
    袋，每個中型包裝袋內均含100個小夾鍊袋），被告購買上
    開第三級毒品愷他命後，旋將上開毒品攜至新竹縣竹北市○
    ○○街29號4樓藏放，嗣因共犯甲○○以電話聯絡被告要其
    將毒品撤離，被告乃於當日下午約4時許，騎乘NZ8-477號機
    車至「儂來買檳榔攤」，經警徵得被告之同意搜索被告所攜
    帶之物品而為警查獲上開毒品、磅秤、夾鏈袋等情，迭據被
    告於警詢、原審偵審中及本院審理時供承在卷（見台中縣警
    察局豐原分局刑案偵查宗第6至8頁、偵字1088號卷第13頁、
    偵字1501號卷第8頁、原審卷第176、177頁、本院97年5月29
    日準備程序筆錄第2、3頁、97年7月16日審理筆錄第7、8頁
    ），核與證人即查獲之員警賴英門所證述查獲之情節大致相
    符，並有臺灣臺中地方法院核發之95年度聲搜字第4679號搜
    索票1份、刑事警察局搜索扣押筆錄2份（搜索案外人甲○○
    部分係有搜索票之搜索，搜索被告部分係以經被告同意為由
    執行搜索扣押）、搜索扣押目錄表1份（指搜索扣押被告經
    查獲可得為證物部分）、「濃來買」檳榔攤照片1張、「＋8
    電動王」照片1張、「濃來買」檳榔攤現場圖1份及警員賴英
    門所書寫之偵查報告1紙在卷可稽（見台中縣警察局豐原分
    局刑案偵查宗第12至17頁、原審卷第98、99頁、偵字1088號
    卷第31頁）。復參以被告以其所使用之0000000000號行動電
    話與甲○○所使用之000000000號行動電話及綽號太子所使
    用之0000000000之通話內容，摘要如下：「95年7月9日1時
    52分許被告與甲○○之通話內容：吳：北部鬧K荒。被告：
    是喔。吳：暈喔。被告：完蛋了。吳：沒有庫存；95年9月
    27日23時06分許被告與甲○○之通話內容：被告：有人要拉
    。吳：有人要你給他就好啦。被告：我沒有。吳：怎麼會沒
    有。被告：我沒那嚜多ㄚ；95年11月30日19時18分許被告與
    綽號太子之通話內容：被告：兄仔，阿全啦，我跟你報價錢
    。太子：恩。被告：現在我拿到手就要73。太子：阿你要算
    我多少。被告：給我賺50塊拉。太子：恩．．．78。被告：
    對阿。．．．被告：阿你要多少我要先去拿。太子：你要先
    拿回來放就對了。被告：對阿，不然他一直漲我怎麼受得了
    ．．．你那邊賢哥有交代不能弄太多。太子：恩。被告：對
    阿，變成說你預算要多少我先幫你留拉。太子：你幫我留
    100起來好拉．．．。被告：在10天是嗎。．．．哇要那麼
    久。太子：ㄟ我不是賣整堆的我是賣散的。．．．。95年12
    月19日15時25分許被告與甲○○之通話內容：吳：你家東西
    撤掉。被告：啥。吳：志偉被抓走了，你家裡不要放東西。
    被告：喔喔．．．好好好。」，有監聽譯文一份在卷為憑（
    見原審卷第73至77頁），參諸上開監聽譯文，其內容多涉及
    意圖販賣第三級毒品愷他命之情形，且扣案之白色粉末5包
    （編號1至5號，驗前總毛重210.46公克，包裝塑膠袋總重約
    4.66公克），經送請內政部警政署刑事警察局隨機取樣編號
    1（淨重26.35公克，取樣0.20公克，餘26.15公克）鑑定結
    果，檢出三級毒品「愷他命」成分，嗣原審法院為求慎重，
    再次囑託該局就編號2至4之白色粉末（驗前總毛重182.91公
    克，包裝塑膠袋總重約3.46公克）逐一鑑定，經該局取樣
    0.11公克（餘179.34公克）鑑定，確含三級毒品「愷他命」
    成分，有該局96年2月12日刑鑑字第09600014878號及96年12
    月12刑鑑字0000000000號鑑定書2紙在卷為憑（見偵字1088
    號卷第7頁、原審卷第30頁），足認被告確與共犯甲○○共
    同意圖販賣毒品愷他命，而持有上開扣案之毒品。
(二)被告於原審偵審時雖均辯稱：扣案之毒品係為供己施用，並
    無意圖販賣而持有云云，然查：被告於為警查獲後，經警採
    集其尿液經送中山醫學大學附設醫院檢驗科檢驗之結果，確
    呈愷他命之陽性反應，固有臺中縣警察局豐原分局95年度委
    託鑑驗尿液真實姓名對照表及中山醫學大學附設醫院檢驗科
    藥物檢測中心報告各1紙存卷可參（見台中縣警察局豐原分
    局刑案偵查宗第9、10頁），但被告於警詢時已供稱：無施
    用毒品之習慣，在為警查獲前2個星期前某天，連續施用愷
    他命2次而已（見同上卷第7頁），於檢察官偵查中復供稱：
    只有2個星期前施用過1次愷他命，一次大約施用0.5至1公克
    ，尚未成癮，除該次外，未曾施用過愷他命（見偵字1501號
    卷第7頁、偵字1088號卷第14頁），足見被告確有施用毒品
    愷他命，但尚未成癮，衡情被告既未施用愷他命成癮，乃其
    竟1次購買扣案驗餘總淨重高達205.49公克之愷他命，數量
    甚多，顯非一般單純施用毒品者供己施用之量，酌前開其
    與甲○○、太子等人之通聯談話內容若謂其無意圖營利而持
    有上開扣案毒品，豈非與常情相違。況被告於原審偵審中坦
    承最近都失業，並積欠大量卡債（見偵字1051號卷第7頁、
    原審卷第182頁），且被告遭強制停止使用信用卡達6張之多
    ，最近一次停卡日期係於94年12月21日，強制停卡原因係消
    費款未繳，有財團法人金融聯合徵信中心信用卡戶基本資訊
    彙總表1份存卷可參（見偵字1088號卷第28頁），可見被告
    之經濟狀況無法購買如此數量之毒品，另參諸卷附之被告與
    甲○○通訊監查譯文，被告確係因共犯甲○○於95年12月19
    日下午3時25分許通知有「志偉」之人為警逮捕，要被告撤
    掉家中置放之「東西」，被告始於當日下午約4時許，騎乘
    機車攜帶販入之第三級毒品愷他命前往「濃來買」檳榔攤，
    而為在場執行搜索之警員查獲，是綜合上情以觀，足見共犯
    甲○○為免其所有之毒品遭查獲，始通知被告將毒品撤離，
    則共犯甲○○始為本件出資購買毒品之人，再由被告出面與
    上游洽購上開扣案之毒品後，旋將上開毒品攜至新竹縣竹北
    市○○○街29號4樓藏放，除欲供己施用外，並有伺機出售
    予不特定之人牟利情事，而持有之，至堪認定。
(三)被告於本院審理時雖又辯稱：扣案之毒品均係甲○○所有寄
    放在伊那，甲○○係竹聯幫分子，伊係其小弟，伊怕甲○○
    找麻煩，所以不敢說實話云云，但被告於本院審理時自承：
    因伊跟甲○○之交情，所以伊到警局後，打電話告訴他小心
    一點等語（見本院審理筆錄第8頁），且參以卷附95年12月
    20日22時26分許被告以其所使用之0000000000行動電話與共
    犯甲○○妻所使用之0000000000行動電話通訊之監察譯文，
    其內容為：「吳妻：喂，你誰？被告：出事情，我剛交保而
    已。．．．被告：你們越早離開越好。吳妻：我們來到這邊
    問你就說沒有你這個人阿。被告：誰？吳妻：地檢署這邊阿
    。被告：你們怎麼跑來這邊拉？吳妻：恩。被告：阿你老公
    咧？吳妻：回去在講拉。被告：喔你們怎麼跑來這邊．．
    ．吳妻：阿找不到你老婆來幫你交保，不然誰要幫你交保。
    被告：喔喔喔．．．，你們快閃快閃。吳妻：好拉好拉。」
    ，衡情共犯甲○○之妻於被告遭查獲後，仍甘冒為警查獲之
    風險，親赴地檢署要為被告辦理交保，而被告於交保後，亦
    不忘提醒共犯甲○○之妻趕快離開地檢署，足認被告與共犯
    甲○○之交情匪淺，益見被告上開所辯，無非飾卸之詞，不
    足採信。
(四)至證人林宏明於原審審理時固證稱：本案查獲日並未約被告
    至「濃來買」檳榔攤，不知被告到檳榔攤之目的，平常被告
    即常至檳榔攤等語，但被告既係於當日至「濃來買」檳榔攤
    前購買扣案之第三級毒品愷他命，證人林宏明並未參與該次
    被告販入毒品之過程，被告復未聯繫證人林宏明欲至檳榔攤
    ，則證人林宏明自無從知悉被告有購買扣案第三級毒品愷他
    命之事實及原因，究係供幫眾施用或意圖販賣而持有，從而
    ，證人林宏明上開證言，自無從資為有利被告之證據。
(五)綜上所述，被告所辯，均係事後卸責之詞，不足採信。本件
    事證明確，被告犯行，洵堪認定。
三、按愷他命，為毒品危害防制條例第2條第2項第3款所規定之
    第三級毒品；而持有毒品達一定數量者，加重其刑至2分之1
    ，其標準由行政院定之，同條例第11條第4項定有明文。行
    政院乃據以訂定轉讓持有毒品加重其刑之數量標準第2條第1
    項第1款規定：「轉讓、持有毒品達一定數量者，加重其刑
    至二分之一，其標準如下：．．．三、第三級毒品：淨重貳
    拾公克以上。．．．」。又「毒品危害防制條例第五條第二
    項之意圖販賣而持有第二級毒品罪，係指以非營利之目的而
    販入或因其他原因而持有毒品，其後始起意出售所持有之毒
    品以營利，且迄未著手賣出者而言。」，最高法院著有96年
    台上第1772號判決意旨可資參照。本件被告係甲○○之跟班
    小弟，二人合意，由共犯甲○○出資，再由被告向上游購買
    上開扣案之毒品後，旋將上開毒品攜至新竹縣竹北市○○○
    街29號4樓藏放，除欲供己施用外，並伺機出售予不特定之
    人牟利，尚未著手販賣，即為警查獲，是核其所為，係犯毒
    品危害防制條例第5條第3項之意圖販賣而持有第三級毒品愷
    他命罪。被告持有愷他命之數量淨重逾20公克，應依毒品危
    害防制條例第11條第4項及「轉讓持有毒品加重其刑之數量
    標準」之規定，加重其刑至2分之1。公訴意旨認被告係犯同
    條例第4條第3項之販賣第三級毒品罪，尚有未洽，惟起訴之
    基本事實相同，起訴法條應予變更。被告與共犯甲○○間，
    有犯意聯絡及行為分擔，均為共同正犯。
四、原審因予論罪科刑，固非無見。惟查被告之行為應係構成毒
    品危害防制條例第5條第3項之意圖營利而持有第三級毒品罪
    ，乃原審認被告係犯同條例第4條第3項之販賣第三級毒品罪
    ，容有未洽。被告上訴意旨，否認犯罪，雖無理由，但查原
    判決既有上開可議，自應由本院將原判決撤銷改判。爰審酌
    被告之品行、生活狀況、智識程度、犯罪之動機、目的、犯
    罪所生之危害、犯後之態度以及所持有之毒品數量，量處如
    主文第二項所示之刑，以示懲儆。查「依毒品危害防制條例
    第十八條第一項前段之規定，應予沒收銷燬之毒品，以經查
    獲之第一、二級毒品為限。又毒品依其成癮性、濫用性及對
    社會危害性，共分為四級，上開條例並就製造、運輸、販賣
    、意圖販賣而持有、以非法方法使人施用、引誘他人施用及
    轉讓不同等級之毒品等行為，分別定其處罰。至施用或持有
    第三、四級毒品，因其可罰性較低，故未設處罰之規定，僅
    就施用及持有第一、二級毒品科以刑罰。然鑑於第三、四級
    毒品均係管制藥品，特於同條例第十一條之一明定無正當理
    由，不得擅自持有；第十八條第一項後段復規定查獲之第三
    、四級毒品，無正當理由而擅自持有者，沒入銷燬之。從而
    ，依同條例第十八條第一項後段應沒入銷燬之毒品，專指查
    獲施用或持有之第三、四級毒品而言；倘係查獲製造、運輸
    、販賣、意圖販賣而持有、以非法方法使人施用、引誘他人
    施用或轉讓第三、四級毒品，既屬同條例相關法條明文規定
    處罰之犯罪行為，即非該條項應依行政程序沒入銷燬之範圍
    。又同條例第十九條第一項所定「供犯罪所用或因犯罪所得
    之物」，係指犯第四條至第九條、第十二條、第十三條或第
    十四條第一項、第二項之罪所用或所得之物，不包括毒品本
    身在內，是尚不得援用此項規定為第三、四級毒品之沒收依
    據。再同條例對於查獲之製造、運輸、販賣、意圖販賣而持
    有、以非法方法使人施用、引誘他人施用及轉讓第三、四級
    毒品之沒收，並無特別規定，如其行為已構成犯罪，則該毒
    品即屬不受法律保護之違禁物，應回歸刑法之適用，依刑法
    第三十八條第一項第一款之規定沒收之，始為適法。」，最
    高法院著有96年台上字第727號判決意旨可資參照，是揆諸
    上開判決意旨，本件扣案之第三級毒品愷他命（驗餘總淨重
    205.49公克），屬違禁物，應依刑法第38條第1項第1款之規
    定沒收之；又扣案之包裝上開毒品之塑膠袋5枚，係用於包
    裹偽裝毒品，有防止毒品裸露、逸出、防潮之功用，並便於
    攜帶、運輸，係供犯罪所用之物，均應依毒品危害防制條例
    第19條第1項規定，宣告沒收之；另扣案之電子磅秤及分裝
    袋1批（含4個中型包裝袋，每個中型包裝袋內均含100個小
    夾鍊袋），均屬被告所有，業據被告供明在卷，且顯係被告
    用以分裝毒品之用，屬被告所有預備供販賣第三級毒品愷他
    命之用，應依刑法第38條第1項第2款宣告沒收之。至扣案之
    行動電話2支（行動電話序號分別為：000000000000000、00
    0000000000000）、SIM卡4張及現金32,000元，或屬電話公
    司所有供客戶使用，非被告所有，或無證據證明與被告本件
    犯行有關，爰均不宣告沒收，附此敘明。
據上論斷，應依刑事訴訟法第369條第1項前段、第364條、第300
條、第299條第1項前段，毒品危害防制條例第5條第3項、第19條
第1項，轉讓持有毒品加重其刑之數量標準第2條第1項第3款，刑
法第11條前段、第38條第1項第1款、第2款，判決如主文。
本案經檢察官李金定到庭執行職務。
中    華    民    國     97   年     8     月    4    日
                  刑事第十九庭  審判長法  官  黃金富
                                      法  官  洪昌宏
                                      法  官  魏新國
以上正本證明與原本無異。
如不服本判決，應於收受送達後十日內向本院提出上訴書狀，其
未敘述上訴之理由者並得於提起上訴後十日內向本院補提理由書
（均須按他造當事人之人數附繕本）。
                                      書記官  楊秋鈴
中    華    民    國    97    年    8     月    4     日
附錄：本案論罪科刑法條全文
毒品危害防制條例第5條第3項：
意圖販賣而持有第三級毒品者，處三年以上十年以下有期徒刑，
得併科新臺幣三百萬元以下罰金。


司法院資訊處製作；財團法人民間司法改革基金會備份。
